最　高　行　政　法　院　判　決
　　　　　　　　　　　　　94年度判字第01464號
上　訴　人　汎宇國際開發有限公司
代　表　人　甲○○
被 上訴 人　高雄縣政府
代　表　人　乙○○
上列當事人間因就業服務法事件，上訴人對於中華民國93年4月
27日高雄高等行政法院93年度訴字第126號判決，提起上訴。本
院判決如下：
    主  文
上訴駁回。
上訴審訴訟費用由上訴人負擔。
    理  由
一、緣上訴人以偽造之診斷證明書，辦理雇主葉梅月之外籍監護
    工引進申辦事宜，案經行政院勞工委員會（下稱勞委會）以
    民國（下同）92年1月2日勞職外字第0920201003N號函移由
    被上訴人查處，嗣經被上訴人審查屬實，乃以上訴人違反就
    業服務法第40條第8款之規定，於92年9月9日以府勞組字第
    0920155903號違反就業服務法罰鍰處分書，依同法第65條第
    1項規定，裁處上訴人新臺幣（下同）30萬元罰鍰。上訴人
    不服，乃循序提起行政訴訟，遭原審判決駁回，遂提起本件
    上訴。
二、上訴人在原審起訴略以：（一）本件是上訴人之業務員何維
    傑全權辦理，其另委由非上訴人員工之李嘉文代為處理及提
    供雇主父親葉瑞源之診斷書，事後再交付上訴人於91年10月
    5日檢具向勞委會提出申請，惟上訴人完全不知情，且業務
    員何維傑所取回之診斷證明並無異狀，又此業務員在外行為
    ，上訴人無法強力限制，被上訴人逕以業務員之違法行為視
    為上訴人之行為而為處分，卻未查上訴人亦為受害者。（二
    ）上訴人經被上訴人告知業務員偽造診斷證明後，立即派人
    調查並退還雇主之手續費及就業安定費25,000元，又立刻將
    業務員何維傑解聘，主動向被上訴人陳報原委，雖行政處罰
    不以故意為必要，惟上訴人已盡監督管理責任，顯有不可歸
    責於上訴人之事由。為此，訴請為撤銷訴願決定及原處分之
    判決。
三、被上訴人則以：（一）財團法人彰化基督教醫院（下稱彰化
    基督教醫院）於91年12月4日以（91）彰基病歷字第9112006
    號函復，系爭診斷證明書上字跡與診治醫師不符，是本件上
    訴人所提供之診斷證明書為偽造不實資料足以認定；又「雇
    主聘僱外籍勞工申請表」上受委託之私立就業服務機構有上
    訴人之具名，復有其專業人員金崇仁之印文，則上訴人提供
    不實之診斷證明書向勞委會申請外籍監護工之客觀事實足堪
    認定。（二）上訴人接受雇主委託辦理家庭外籍監護工之招
    募引進事宜，其所屬從業人員何維傑卻以高額不合理代價1
    萬元委託李嘉文取得系爭偽造不實之診斷證明書，而發生提
    供不實資料之事實。上訴人對所屬從業人員及第三人李嘉文
    本就有適當選任、指示與必要抽查等監督義務，不得以無法
    強力限制為由而主張免責；況上訴人屬公司組織之私法人，
    其從業人員因執行職務所為之意思表示及法律行為，效果應
    直接歸屬於上訴人，又上訴人及其從業人員應自行處理委託
    事務，上訴人所屬業務人員卻另委託第三者李嘉文代為處理
    ，依民法第538條第1項規定，受任人即上訴人就該第三人之
    行為，與就自己之行為，負同一責任。本件上訴人未盡監督
    注意義務，卻任由違法情事發生，其主觀上之過失責任條件
    已具，復未能具體舉證證明自己無過失，依據司法院釋字第
    275號解釋，即應受處罰等語，資為抗辯。
四、原審斟酌全辯論意旨及調查證據之結果，以：（一）上訴人
    受雇主葉梅月委託，向勞委會申請外籍家庭監護工，以照顧
    受監護人葉瑞源（即葉梅月之父親），而上訴人於91年11月
    5日向勞委會提出申請聘僱外籍家庭監護工所檢具由彰化基
    督教醫院開立之診斷證明書，經勞委會職業訓練局向彰化基
    督教醫院函查結果，非該醫院所開出，應屬不實資料。（二
    ）又本件外籍家庭監護工之申請人葉梅月及受監護人葉瑞源
    係居住於高雄縣市，惟上訴人之業務員所提出之診斷證明書
    ，卻係由彰化基督教醫院所開具，衡諸常情，捨近求遠開具
    診斷證明書，其真實性本即令人啟疑，且上訴人之業務員事
    實上也未帶受監護人葉瑞源前去彰化基督教醫院掛號就診，
    其明知受監護人不符申請資格，竟收集健保卡等相關資料，
    而取得偽造之診斷證明書，難謂無違章行為之故意，依民法
    第224條規定，上訴人對於其所屬業務員之主觀歸責責任，
    亦應負同一責任，故上訴人仍難解免違章之責。況上訴人為
    專業之私立就業服務機構，專門從事外籍勞工或家庭監護工
    之仲介服務，縱上訴人非明知該診斷證明書為偽造，然其亦
    有應注意，並能注意而不注意之過失。（三）就業服務法第
    40條第8款乃禁止規定，依司法院釋字第275號解釋，並不以
    發生損害或危險為必要，上訴人所提出之診斷證明書既屬虛
    偽，則其有違反此禁止規定之行為甚明，且依上開說明，上
    訴人就其提出系爭偽造之診斷證明書實有過失，自應認上訴
    人就本件違章行為係有過失。從而，被上訴人以上訴人違反
    就業服務法第40條第8款，依同法第65條第1項規定處以罰鍰
    30萬元，並無違誤，訴願決定予以維持，亦無不合，因而為
    駁回上訴人在原審之訴之判決。
五、上訴意旨除執前詞外，復以：（一）系爭診斷證明書非上訴
    人所偽造，且以上訴人之專業並非以分辨一般證件、文書為
    常業，原審判決逕認分辨文書真偽之責任應由上訴人負擔，
    推定上訴人有過失，依司法院釋字第275號解釋，其判決違
    背法令。（二）民法第224條係針對「債之履行」而言，行
    政罰規範者為公權力機關與人民之權利義務關係，自應有法
    律明文規定為依據，原審判決以民法第224條推定上訴人應
    就其業務員之行為負行政罰上之責任，逾越法律之解釋，而
    屬違法。（三）依司法院釋字第275號解釋意旨之反面解釋
    ，行為人能證明自己無過失，即不應受罰。上訴人於原審已
    證明自己已盡監督之責而無過失，原審未查明，實有用法不
    當之違法。為此，訴請為廢棄原判決並發回原審法院之判決
    。
六、本院按：「私立就業服務機構及其從業人員從事就業服務業
    務，不得有下列情事：．．．八、接受委任辦理聘僱外國人
    之申請許可、招募、引進或管理事項，提供不實資料或健康
    檢查檢體。」「違反．．．第四十條第七款至第九款規定者
    ，處新台幣三十萬元以上一百五十萬元以下罰鍰。」行為時
    就業服務法第40條第8款、第65條第1項分別定有明文。另「
    人民違反法律上之義務而應受行政罰之行為，法律無特別規
    定時，雖不以出於故意為必要，仍須以過失為其責任條件。
    但應受行政罰之行為，僅須違反禁止規定或作為義務，而不
    以發生損害或危險為其要件者，推定為有過失，於行為人不
    能舉證證明自己無過失時，即應受處罰。」亦經為司法院釋
    字第275號解釋在案。查「為保障國民工作權，聘僱外國人
    工作，不得妨礙本國人之就業機會、勞動條件、國民經濟發
    展及社會安定。」為就業服務法第42條所明定；故對於申請
    聘僱外國人工作，我國係採申請許可制，亦即須經主管機關
    受理申請並審查是否符合法定要件後，始得許可聘僱，是私
    立就業服務機關若受委任為申請人代為辦理申請時，即負有
    不得違反就業服務法第40條禁止規定之義務。故本件上訴人
    受委任辦理聘僱外籍家庭監護工之申請許可事項，即負有提
    供真實資料之義務，而其承辦人員理應要求雇主提出受監護
    人葉瑞源至勞委會公告之醫院接受診斷出具之診斷證明書，
    惟其承辦人員卻委託第三人取得不實之診斷證明書，由上訴
    人檢具為外籍家庭監護工之申請，則上訴人之行為顯已違反
    就業服務法第四十條之禁止規定。是原判決不僅認定上訴人
    因違反此禁止規定，應推定其有過失，更就上訴人何以有應
    注意、能注意而不注意之過失，明確詳述其得心證之理由，
    核所述理由與相關法律、判例及解釋意旨並無不合；上訴人
    以其對法律上見解之歧異，就原審取捨證據、認定事實之職
    權行使，指摘有認事用法不當之違法，均無可採。故而，上
    訴意旨指摘原判決違法，求予廢棄，難認有理由，應予駁回
    。
據上論結，本件上訴為無理由，依行政訴訟法第255條第1項、第
98條第3項前段，判決如主文。
中    華    民    國    94    年    9    月    22     日
                  第五庭審判長法  官　高　啟　燦
                              法  官　蔡　進　田
                              法  官　黃　璽　君
                              法  官　廖　宏　明
                              法  官　楊  惠  欽
以  上  正  本  證  明  與  原  本  無  異
中    華    民    國    94    年    9    月    23     日
　　　　　　　　　　　　　　　書記官　張　雅　琴
